【裁判字號】    95,上訴,357
【裁判日期】    950411
【裁判案由】    詐欺等
【裁判全文】
臺灣高等法院刑事判決                 95年度上訴字第357號
上  訴  人  臺灣桃園地方法院檢察署檢察官
上  訴  人  乙○○
即  被  告          國民
                    （現羈押於臺灣臺北看守所）
選任辯護人  吳武川律師
上  訴  人  甲○○
即  被  告
選任辯護人  林孜俞律師
被      告  己○○
                    國民
選任辯護人  廖大鵬律師（法律扶助）
被      告  丙○○
                    國民
                    （現另案於臺灣桃園監獄執行中）
被      告  丁○
                    國民
                    （現羈押於臺灣臺北看守所）
指定辯護人  本院公設辯護人王永炫
上列上訴人因被告等詐欺等案件，不服臺灣桃園地方法院94年度
訴字第1835號，中華民國94年12月13日第一審判決（起訴案號：
臺灣桃園地方法院檢察署94年度偵字第9324號，併案審理案號：
臺灣桃園地方法院檢察署94年度偵字第22360號），提起上訴，
本院判決如下：
    主  文
上訴駁回。
    事  實
一、丙○○前有偽造有價證券、詐欺前科，因偽造文書案件，經
    臺灣高等法院臺中分院91年度上訴字第284號、最高法院91
    年度台上字第6188號刑事判決判處有期徒刑2年10月確定，
    甫於民國（下同）94年9月23日入監執行（不構成累犯）；
    丁○前因竊盜案件，經臺灣桃園地方法院91年度易字第1567
    號刑事判決判處有期徒刑四月確定，於92年2月26日入監執
    行，迄同年6月25日執行完畢（構成累犯）。
二、丙○○於93年底、94年初在桃園縣桃園市○○路與大興西路
    附近某家泡沫紅茶店，與乙○○商議虛設公司藉以向廠商詐
    取貨物或價款，協議由丙○○負責找公司人頭及向廠商訂購
    貨物，乙○○負責向廠商詐取價款及處理所詐得貨物，丙○○於94年初以新臺幣（下同）三十萬元代價，徵得丁○同意
    擔任公司人頭，其三人即共同基於意圖為自己不法之所有，
    以犯詐欺罪為常業犯意聯絡，於94年1月13日將原設於苗栗
    縣竹南鎮○○路88號負責人為蔡明山之亞國實業有限公司（
    下稱亞國公司），變更登記負責人為丁○，設址於桃園縣桃
    園市○○路六號，向往來廠商交易，其間如遇有需負責人出
    面或辦理公司稅捐場合，即由丙○○夥同丁○出面辦理，並
    由丙○○、乙○○於附表所示時地，先與附表所示廠商以小
    額交易，依約給付價款或貨物，取得附表所示廠商承辦人員
    信任後，遂於附表所示時地，向附表編號一至十七所示廠商
    承辦人員下鉅額訂單或由附表編號十八、十九所示廠商承辦
    人員向乙○○購買如附表編號十八、十九所示鉅額貨物，丙○○及乙○○均向上開廠商承辦人員承諾將依約付款或交付
    貨物，致前開承辦人員陷於錯誤，而於附表所示時地，交付
    附表所示廠商所有貨物或價金予丙○○或乙○○，以此詐術
    方法詐得上揭貨物或價金，並恃以維生。
三、乙○○於94年2、3月間某日，佯稱欲製作MP3，將一批電腦
    零件運至甲○○所經營位於臺北市○○○路488巷2弄7號1樓
    之鍏博科技股份有限公司（下稱鍏博公司）委由甲○○加工
    ，惟因零件不齊備，無法加工，乙○○乃稱暫時寄放在甲○○處，嗣丙○○接連於如附表編號一至四、六至十六所示時
    間，詐得如上述附表所示貨物，因貨物眾多，乙○○無處放
    置，由乙○○取得甲○○同意後，運至鍏博公司設於臺北市
    ○○路387巷20號2樓員工宿舍內堆放，其間乙○○委請甲○○代為轉賣上開貨物，惟其無法提供上開貨物發票及文件，
    於94年4月底時，甲○○始懷疑乙○○寄放於上址貨物來路
    不明，可能係贓物，惟其仍基於收受贓物不確定故意，且基
    於概括犯意，於94年4月底至同年5月10日止，連續容認收受
    乙○○所交付如附表編號一、四、五、七至十二、十四、十
    六所示之於94年4月底以後所詐得貨物，任由乙○○堆放在
    上址及鍏博公司位於臺北縣淡水鎮埤島里埤島四三之六號二
    樓之下游廠商詠彥包裝廠內。
四、嗣因如附表所示受害廠商報警，警方分別於94年5月20日上
    午4時5分許、8時30分許、10時53分許，在花蓮市○○路255
    號旅路汽車賓館209號房、臺北市○○路43巷31號13、桃園
    縣大溪鎮○○路與信義路口，查獲丙○○、乙○○、丁○，
    並循線在前開堆放贓物處起獲如附表所示貨物。
五、案經桃園縣政府警察局移送臺灣桃園地方法院檢察署檢察官
    偵查起訴。
    理  由
壹、有罪部分：
一、上揭犯罪事實，業據被告丙○○於警詢、偵查、原審，上訴
    人即被告乙○○於偵查、原審時，被告丁○於原審，上訴人
    即被告甲○○於偵查、原審坦承不諱，且查：
(一)、按被告以外之人於審判外之言詞或書面陳述，除法律有規定
    者外，不得作為證據，刑事訴訟法第159條第1項固定有明文
    。惟被告以外之人於審判外之陳述，雖不符同法第159條之1
    至之4之規定，而經當事人於審判程序同意作為證據，法院
    審酌該言詞陳述或書面陳述作成時之情況，認為適當者，亦
    得為證據。又當事人、代理人或辯護人於法院調查證據時，
    知有第159條第1項不得為證據之情形，而未於言詞辯論終結
    前聲明異議者，視為有前項之同意，此亦據同法第159條之
    五規定甚明。本件如附表證據欄所示被害廠商承辦人員或負
    責人等人之警詢筆錄，均屬被告以外之人在審判外之陳述而
    屬傳聞證據，且不符刑事訴訟法第159條之3之規定，惟檢察
    官、被告及辯護人就上開審判外陳述，迄原審言詞辯論終結
    前均未聲明異議，審酌渠等於陳述作成時情況，核無違法取
    證及證明力明顯過低瑕疵，認為以之作為證據為適當，依上
    開規定，上開證人前述審判外之陳述，得為證據。至前開證
    人於檢察官偵查，經具結向檢察官所為陳述，並無顯有不可
    信情況，依同法第159條之1第2項之規定，該陳述亦得為證
    據。
(二)、本件有有附表證據欄所示之證據足資佐證，足認被告丙○○
    、乙○○、丁○、甲○○等人前開自白與事實相符，堪以採
    信。
(三)、被告甲○○於94年4月底至同年5月10日止，收受乙○○所交
    付如附表編號一、四、五、七至十二、十四、十六所示之貨
    物，任由被告乙○○堆放在臺北市○○路387巷20號2樓之員
    工宿舍及鍏博公司位於臺北縣淡水鎮埤島里埤島43之6號2樓
    之下游廠商詠彥包裝廠內，而前開貨物為被告乙○○等人詐
    欺犯罪所得之貨物，確屬贓物，被告甲○○既已懷疑上開貨
    物為來路不明之贓物，仍容認收受任由乙○○堆放於上開二
    址，是其顯具收受贓物之不確定故意甚明。
(四)、被告丁○之原審辯護意旨雖以其未參與詐騙行為，僅係提供
    人頭擔任負責人，故被告丁○應係幫助犯，而非共同正犯等
    語置辯，惟刑法之幫助犯，固以幫助他人犯罪之意思而參與
    犯罪構成要件以外之行為而成立，然所謂以幫助他人犯罪之
    意思而參與者，指其參與之原因，僅在助成他人犯罪之實現
    者而言，倘以合同之意思而參加犯罪，即係以自己犯罪之意
    思而參與，縱其所參與者為犯罪構成要件以外之行為，仍屬
    共同正犯（27年度上字第1333號判例意旨參照）。查被告丁○既允諾丙○○以三十萬元之代價出任亞國公司之負責人，
    被告丙○○復已陸續支付丁○十八萬五千元，且亞國公司需
    要至銀行開戶領取支票或至稅捐處簽名具領發票時，皆由丙○○駕車搭載丁○共同前往，所領取之空白支票或發票，即
    由丁○直接交付予被告丙○○，此外，被告丁○亦知悉亞國
    公司之小章係由丙○○代刻，保管在亞國公司內，且被告丁○約二、三星期會至亞國公司一次等情，業據證人丙○○證
    述明確（第1835號原審卷第137至139、144至147、148至150
    頁），而被告丁○已是年滿六十歲之成年人，歷經世故，社
    會經驗諒已相當豐富，理應知悉被告丙○○、乙○○虛設公
    司之目的，即為詐取貨物或價金，惟其仍貪圖三十萬元之報
    酬而應允出任負責人，顯係基於以自己犯罪之意思而參與本
    件犯行，縱其所為係犯罪構成要件以外之行為，仍應論以共
    同正犯，是被告丁○辯護意旨前開辯解，尚不足採。
(五)、被告乙○○辯護意旨雖略以：「被告乙○○係受共同被告丙○○之影響，全部過程均未獲取任何利益，請斟酌94年5月
    23日檢察官訊問筆錄所載「（問乙○○：除了詐騙被害人貨
    物外，另詐騙何人現金？）答：東霖公司0000000元及向毅
    公司0000000元。上開錢都是由丙○○取走的。（問丙○○
    ：上開八百多萬元是否由你取走？）答：是。錢我都還給一
    個在台中市○○路與中港路附近的無名號之地下錢莊，我向
    地借了三百多萬元，連同利息還他七百多萬元」、「（問：
    如何分配詐欺所得？）乙○○答：現金部分是由丙○○取得
    ，若是貨物則等出賣後一人一半。丙○○答：同乙○○所答
    」（見當日筆錄），由現金均由共同被告丙○○所取得，且
    據證人即被害人陳春桃、陳宣志、王世懷、張志鵬、陳水萍
    、施基安、戊○○、廖建宏、韓峰鈺、黃榆雯、王義聲、趙
    守斌、賴承睿於94年5月20日警訊中均稱係共同被告丙○○
    與之接觸訂貨事宜，顯然共同被告丙○○於犯罪中才是居於
    主導地位。被告一開始與共同被告丙○○合作亞國公司本來
    也是要好好的正當經營，所以與廠商往來都是正常的訂貨交
    付貨款，一直到94年3月份共同被告丙○○缺大筆金錢，起
    了詐欺獲取暴利之心，自己開始大量叫貨，被告對於中間細
    節大多並未參與。被告實在是受其牽累，且被告並無將系爭
    自被害廠商處獲取之貨物出賣獲利，所有貨物被查獲後都已
    經由被害廠商領回，故被告自始並無獲得任何利益。請斟酌
    被告自始是受共同被告丙○○之影響，進而與之共同謀議犯
    罪，原審以共同常業詐欺罪論處二年六個月徒刑失之過重，
    尚有未當」等語，然查，「以自己共同犯罪之意思，參與
    實施犯罪構成要件以外之行為，或以自己共同犯罪之意思，
    事先同謀，而由其中一部分人實施犯罪之行為者，均為共同
    正犯（釋字第109號）」，本件詐騙所得如何分配使否參與
    細節，均無礙共同正犯之認定，而被告乙○○係提供其專業
    知識為詐騙之基礎，附表編號3及17之廠商係被告乙○○向
    之訂貨收貨，顯與全部詐欺係基於概括犯意為之，並非業務
    所需訂貨行為，而編號18、19有關被告承諾出賣貨物給被害
    廠商東霖電通有限公司及向毅科技股份有限公司部分，該二
    公司已經貨款匯入，被告即人去樓空，顯有無詐欺之犯意，
    被告之辯護意旨辯稱要把貨物賣給此二家廠商，案發後無法
    履約等詞，並非可採，至於被告乙○○與向毅科技股份有限
    公司達成和解，雖提出有和解筆錄，然被告係藉此用為提出
    具保之聲請理由，足見被告辯解並無詐欺廠商意圖，顯然不
    可採信。至於被告乙○○辯護意旨另外略以：「均係共同被
    告丙○○向證人接洽，完全與被告無關」、「共同被告丙○○於犯罪中才是居於主導地位」、「被告自始並無獲得任何
    利益，原審未參酌刑法第57條規定斟酌本件被告涉案之行為
    僅有四次，且所生危害非重，且被告係初犯，且全未得任何
    利益予以減輕被告刑責，而判處被告之刑期，僅輕於共同被
    告丙○○（前科累累）二個月，應有未當。又原審未斟酌被
    告是否有犯罪之動機、目的即認被告與共同被告丙○○間係
    共謀共同詐欺，且認被告與共同被告丙○○相同均係常業犯
    ，亦未斟酌被告無不良前科，而共同被告丙○○係前科累累
    ，即便共同被告丙○○有以犯詐欺罪為常業，亦不能以此認
    被告亦有以犯罪為主要維生之常業犯行，何況本件被告根本
    自始未得到任何利益，原審判決認事用法實有未當」等語，
    但辯護狀亦坦認：「被告一開始與共同被告丙○○合作亞國
    公司本來也是要好好的正當經營，所以與廠商往來都是正常
    的訂貨交付貨款，一直到94年3月份係共同被告丙○○因缺
    大筆金錢，起了詐欺獲取暴利之心，自己開始大量叫貨」，
    足見被告確實有共同詐欺之犯意，其雖辯稱「被告對於中間
    細節大多並未參與亦不知情」，然「共同正犯之意思聯絡，
    不限於事前有所協議，其於行為當時，基於相互之認識，以
    共同犯罪之意思參與者，亦無礙於共同正犯之成立（73年台
    上字第1886號）」，「共同實施犯罪行為為共同正犯構成要
    件之一。所謂共同實施，雖不以參與全部犯罪行為為限，要
    必分擔實施一部分，始得為共同正犯（46年台上字第1304號
    ）」，本件被告乙○○具備專業知識，所有的工廠部分都是
    被告乙○○聯繫，貨物都是被告乙○○處理等情，業具證人
    丙○○證述明確在卷（原審卷第142頁、第143頁），足見被
    告乙○○與丙○○係互有分工，始知訂購本件特定貨物，是
    被告乙○○參與者並非辯護意旨所稱之僅有幾件，至於得款
    如何分配，與共犯之行為分擔無關，而關於量刑部分，本件
    被告乙○○並非初犯，其在此之前已經有一件詐欺案件，被
    判決有期徒刑五月緩刑二年（卷附前案紀錄表），辯護意旨
    主張被告乙○○並無前科係初犯，與事實證據不符，至於本
    件係因被告乙○○之專業始能訂購特定貨物，是辯護意旨主
    張量刑不當，亦非可採。又「刑法上所謂常業犯，指反覆以
    同種類行為為目的之社會活動之職業性犯罪而言，至於犯罪
    所得之多寡，是否恃此犯罪為唯一之謀生職業，則非所問，
    縱令兼有其他職業，仍無礙於該常業犯罪之成立（85年台上
    字第510號）」，本件被告乙○○與丙○○、丁○等人所為
    附表所示犯行，係反覆以同種類行為為目的之社會活動之職
    業性犯罪，其等應係常業犯甚明，被告乙○○之辯護意旨稱
    ：「不能以此認被告乙○○亦有以犯罪為主要維生之常業犯
    行」等語，與卷證不相符，不足採信。
(六)、檢察官就被告乙○○、丙○○部分上訴，理由略以：「告訴
    人東霖電通有限公司具狀請求上訴，稱被告對於詐得之金錢
    流向交代不清、被害人損失慘重、原審判處被告二年十月徒
    刑顯然過輕」等語。惟東霖公司採購人員係向被告乙○○接
    洽買貨品，而將貨款匯入亞國公司帳戶，事後被告未依約交
    貨，而本件金錢流向，共同被告丙○○於原審稱：「（東霖
    電通的0000000元是誰去領的？）我跟丁○去領的，因為提
    領大額款項要本人去領」等語（原審卷第139頁），並無金
    錢流向交代不清。另檢察官上訴書僅依據告訴人所提書狀稱
    「甲○○是否與被告丙○○、乙○○共謀犯案，並非無疑」
    云云提出上訴，惟未提出任何新事實與新證據證明上開告訴
    人之指控，且本案經調查認被告甲○○係犯收受贓物罪，並
    非與其他被告共謀詐欺犯行，是檢察官之上訴應無理由。
(七)、綜上，本件被告等人犯行事證明確，應依法論科。
二、論罪科刑部分：
(一)、按刑法上之所謂常業犯，指反覆以同種類行為為目的之社會
    活動之職業性犯罪而言，至於犯罪所得之多寡，是否恃此犯
    罪為唯一之謀生職業，則非所問，縱令兼有其他職業，仍無
    礙於該常業罪之成立（85年度台上字第510號判例參照）。
    被告丙○○、乙○○、丁○等人基於犯意聯絡，反覆多次實
    施如前揭所述之欺罔行為使如附表所示被害廠商之承辦人員
    陷於錯誤，而交付前開廠商所有之貨物及價金，顯係以此種
    同種類行為為目的之社會活動之職業性詐欺犯罪，渠等各自
    分擔角色扮演而串聯犯罪，所得甚鉅，其三人恃此營生之意
    甚明，顯係以詐欺為常業。核被告丙○○、乙○○、丁○所
    為，係犯刑法第340條之常業詐欺罪（按以犯罪為常業者，
    當然有連續性，其多次犯罪，並不發生連續犯之問題，27
    年度上字第1925號判例參照），其三人就上開犯行，有犯意
    聯絡及行為分擔，應論以共同正犯。
(二)、被告甲○○收受乙○○所交付之贓物，核其所為，係犯刑法
    第349條第1項之收受贓物罪。公訴人雖認被告甲○○係犯同
    條第2項之寄藏贓物罪，惟按刑法上之寄藏贓物，係指受寄
    他人之贓物，為之隱藏而言（51年度台上字第87號判例意旨
    參照），被告甲○○主觀上雖有知悉贓物之不確定故意，惟
    其僅係受被告乙○○之託，提供場地供被告乙○○堆放贓物
    ，而非為被告乙○○保管及隱藏上開贓物，應無成立寄藏贓
    物罪之餘地。是此部分公訴意旨尚有誤會，惟此部分起訴之
    基本社會事實同一，爰依法變更起訴法條。又被告甲○○先
    後多次收受贓物之犯行，時間緊接，觸犯構成要件相同之罪
    名，顯係基於概括犯意為之為連續犯，應依刑法第56條之規
    定，以一罪論並加重其刑。被告丁○前因竊盜案件，經臺灣
    桃園地方法院91年度易字第1567號刑事判決判處有期徒刑四
    月確定，於92年2月26日入監執行，迄同年6月25日執行完畢
    ，此有臺灣高等法院被告前案紀錄表在卷可稽，其前受有期
    徒刑執行完畢，於五年內再犯本件有期徒刑以上之罪，為累
    犯，應依刑法第47條之規定加重其刑。至於臺灣桃園地方法
    院檢察署函送併案審理之94年度偵字第22360號，即附表編
    號九之巨路國際股份有限公司案件，併此敘明。
(三)、原審認被告丙○○、乙○○、丁○、甲○○等人，事證明確
    就被告甲○○部分變更起訴法條，援引刑事訴訟法第299條
    第1項前段、第300條，刑法第28條、第56條、第340條、第
    349條第1項、第47條、第41條第1項前段，罰金罰鍰提高標
    準條例第1條前段、第2條之規定，審酌被告丙○○有如事實
    欄所載之前科，有臺灣高等法院被告前案紀錄表附卷可憑，
    足見素行不良，其與被告  乙○○、丁○共同詐欺附表所示
    之廠商之貨物及金額高達上千萬，惡性非輕，另被告甲○○
    收受乙○○交付之贓物，增加司法機關查緝犯罪之困難，亦
    不宜寬縱，惟念其四人犯後均坦承犯行，並參酌被告丙○○
    、乙○○、丁○之犯罪情節及各人涉案之程度，兼衡附表所
    示大部分廠商皆已取回全部或部分之受騙貨物等一切情狀，
    分別以丙○○、乙○○共同以犯意圖為自己不法之所有，以
    詐術使人將第三人之物交付之罪為常業，量處丙○○處有期
    徒刑貳年拾月，乙○○處有期徒刑貳年陸月。以丁○共同以
    犯意圖為自己不法之所有，以詐術使人將第三人之物交付之
    罪為常業，累犯，處有期徒刑壹年貳月。以甲○○連續收受
    贓物，處有期徒刑陸月，並諭知如易科罰金，以佰元折算
    壹日。
(四)、經核原審判決關於被告丙○○、乙○○、丁○、甲○○等人
    之部分並無違誤，檢察官循告訴人東霖電通有限公司具狀請
    求上訴稱︰「被告丙○○、乙○○對詐得之金錢流向交待不
    清，被害人損失慘重，原審僅判決被告丙○○、乙○○2年
    10月、2年6月有期徒刑，顯然過輕。甲○○是否與被告丙○○、乙○○共謀犯案，並非無疑」，「原審判決被告丁○有
    期徒刑1年2月，惟被告丁○擔任人頭，充當亞國公司之負責
    人，掩護被告丙○○、乙○○遂行詐欺，致被害人等損失甚
    鉅，原審量處之刑，與其造失之損失相比，似有量刑太輕之
    處」等語，另被告甲○○上訴以量刑過當提起上訴，被告乙○○則以前詞指摘原審判決，並稱量刑過重等語。然查，「
    關於刑之量定及緩刑之宣告，係實體法上賦予法院得為自由
    裁量之事項，倘其未有逾越法律所規定之範圍，或濫用其權
    限，即不得任意指摘為違法，以為第三審上訴之理由（75年
    台上字第7033號）」，又「量刑輕重，係屬事實審法院得依
    職權自由裁量之事項，苟已斟酌刑法第57條各款所列情狀而
    未逾越法定刑度，不得遽指為違法（72年台上字第6696號）
    」，本件原審判決詳細記載量刑審酌事由，是檢察官、被告
    乙○○（其他駁回理由如前述）、甲○○之上訴均為無理由
    ，應予以駁回。至於被告甲○○上訴要求宣告緩刑，然查，
    「緩刑為法院刑罰權之運用，旨在獎勵自新，祇須合於刑法
    第74條所定之條件，法院本有自由裁量之職權，上訴意旨僅
    就原審刑罰裁量職權之行使而為指摘，不能認以原判決違背
    法令為上訴理由（72年台上字第3647號）」，本件原審亦就
    被告甲○○部分斟酌宣告得易科罰金之有期徒刑，是其未諭
    知緩刑並無不當。至於被告丁○、乙○○雖於94年11月18日
    於臺灣桃園地方法院與向毅科技股份有限公司達成和解，有
    和解筆錄在卷可查，但查，本件之受害人不僅該向毅科技股
    份有限公司，且被告乙○○係藉此為理由聲請具保，又檢察
    官依其他被害人聲請以量刑過輕提起上訴，足見原審量刑實
    質上已經審酌（類似案件，本院94年度上訴字第1442號判決
    判處有期徒刑三年，93年度上訴字第492號判決判處有期徒
    刑五年，92年度上更(一)字第724號判決判處有期徒刑四年）
    ，是此項和解筆錄並不足以構成撤銷原審判決之理由，併此
    敘明。
貳、無罪部分：
一、公訴意旨另以：己○○係於94年2、3月間，因被告丙○○、
    乙○○之僱用擔任亞國公司之小妹，知悉被告丙○○、乙○○、丁○等人詐騙如附表所示被害廠商之貨物及貨款，並有
    分擔部分之行為，因認被告己○○與前開三名被告亦有犯意
    聯絡及行為分擔，共同涉犯刑法第340條之常業詐欺罪嫌等
    語。
二、按犯罪事實應依證據認定之，無證據不得認定犯罪事實；不
    能證明被告犯罪者，應諭知無罪之判決，刑事訴訟法第154
    條第2項、第301條第1項分別定有明文。次按認定被告有罪
    之事實，應憑證據，如未能發現相當之證據，或證據不足以
    證明，自不能以推測或擬制之方法，以為裁判之基礎；且認
    定犯罪事實所憑之證據，其為訴訟上之證明，須達於通常一
    般人均不致有所懷疑，而得確信其為真實之程度者，始得據
    為有罪之認定，倘其證明尚未達到此一程度而有合理之懷疑
    存在時，尚難為有罪之認定基礎；苟積極證據不足以為不利
    於被告事實之認定，即應為有利於被告之認定，更不必有何
    有利之證據（最高法院30年度上字第716號、40年度台上字
    第86號、76年度台上字第4986號判例參照）。
三、公訴意旨認被告己○○涉有上揭犯行，係以被告己○○坦承
    自前述時間至亞國公司惡意倒閉時止，即擔任亞國公司之小
    妹之供述，與被告丙○○、乙○○陳稱確有於上述時期僱用
    被告己○○至亞國公司負責打掃、接電話、打雜及倒茶水等
    工作之證述互核一致，且附表所示之部分廠商之人員曾證述
    於亞國公司內見過被告己○○等情，因而推認被告己○○與
    被告丙○○、乙○○、丁○共同涉犯本件常業詐欺犯行為其
    論據。
四、被告己○○經合法傳喚雖未到庭，然其在此之前否認犯行，
    辯稱略以：「在亞國公司僅負責小妹工作，不知悉被告丙○○、乙○○詐騙廠商犯行，未分擔實施詐欺行為，無涉犯本
    件犯行」等語。
五、經查：
(一)、被告丙○○於警詢及偵查、原審陳稱：「己○○於94年2、3
    月間剛好沒有工作，所以才會到亞國公司上班，己○○並不
    知道亞國公司係虛設之公司，也不知道我與乙○○詐騙廠商
    行為，己○○只是負責泡茶、倒茶水等小妹工作，月薪為二
    萬元」等語（偵一卷第39頁、偵二卷第46、47頁、原審卷第
    29頁）；而被告己○○於94年2月間確係自神翼實業有限公
    司離職一節，亦經證人即該公司之員工李桂暖證述在卷（原
    審卷第54頁），並與被告己○○提出之神翼實業有限公司之
    薪資袋記載情形相符（薪資袋附於原審卷第106、107頁）。
    又被告乙○○於原審稱：「被己○○只是亞國公司之小妹，
    不知道我與被告丙○○間詐騙廠商之事情」、「被告己○○
    只是負責為客人倒水，客人走了打掃、清潔的工作，並不知
    悉伊與被告丙○○間詐騙廠商之事情」等語（原審卷第33
    頁、58頁），是被告己○○前開辯解，尚非無據。
(二)、證人即雅安科技有限公司（附表編號八之廠商）負責人施基
    安於警詢雖證述：「在亞國公司內曾見過被告己○○，是業
    務助理」等語（偵一卷第144頁）；證人即鑫谷股份有限公
    司（附表編號十一之廠商）業務人員周柏融於警詢雖證述：
    「己○○是會計小姐」等語（偵一卷第167頁）；證人即創
    世紀企業有限公司（附表編號十七之廠商）之業務人員董海
    龍於警詢雖證述：「己○○曾至該公司拿過目錄表」等語（
    偵四卷第140頁）。惟前開證人施基安、周柏融均證述與其
    等接洽交易是被告丙○○（偽以陳宣利之名義）（同上卷）
    ，證人董海龍證稱是被告乙○○（偽以王達鎮之名義）向其
    公司訂貨及收受貨物等語（偵一卷第198頁），參酌被告丙○○、乙○○虛設公司欲詐騙廠商之貨物及貨款之商議經過
    及犯罪過程，皆僅由被告丙○○、乙○○二人實施，至多讓
    公司人頭即被告丁○參與部分行為，故依常情而言，被告己○○知悉被告丙○○、乙○○間詐騙廠商行為之可能性甚低
    ，況被告己○○每月所領取之薪資僅為二萬元，亦與一般公
    司小妹所可取得之報酬相符，苟被告己○○確與被告丙○○
    、乙○○間有犯意聯絡及行為分擔，則其所得之報酬，應絕
    不止前開每月二萬元之數額，再衡諸證人即貿登興業股份有
    限公司（附表編號十之廠商）之業務人員廖健宏於偵查證述
    ：「交易期間雖有見過己○○，但己○○只有幫倒茶」等情
    （偵二卷第184頁），亦核與上述被告丙○○、乙○○之陳
    述吻合，足見前開證人施基安、周柏融指述被告己○○係亞
    國公司之「業務助理」或「會計小姐」，應為其二人臆測之
    詞，又證人董海龍稱：「己○○曾至該公司拿取目錄表」云
    云，亦不足據以認定被告己○○與被告丙○○、乙○○共同
    涉犯本件詐欺犯行。
(三)、檢察官上訴雖略以：【原審判決被告己○○無罪，然依被告
    乙○○所述，被告己○○知悉被告丙○○在亞國公司之化名
    為陳宣利，然被告己○○於93年7月至10月間曾在禧寶有限
    公司服務，而被告丙○○當時在禧寶有限公司化名陳守鈿，
    被告己○○當無不知被告丙○○前後姓名有異之理。又被告
    乙○○於原審證稱：「被告己○○於亞國公司關閉前就離職
    ，而電腦主機一台是因亞國關閉，所以就給被告己○○」等
    語，與被告己○○於警詢稱：「發現亞國公司無人上班，故
    將電腦主機搬回家」云云有異，顯見被告己○○於離開亞國
    公司前，即知亞國公司即將倒閉。參以被告丙○○在禧寶公
    司化名「陳守鈿」行騙後，衡情被告丙○○當盡力隱藏身分
    ，以免行蹤暴露而被捕。倘被告丙○○認當時在禧寶公司工
    作之被告己○○，對其詐欺行為並未參與，則被告丙○○再
    以「亞國公司」名義行騙時，當避免與之前禧寶公司之被害
    人、相關人士及被告己○○接觸，以免暴露身分、行蹤或遭
    人檢舉而為警緝獲。但被告丙○○以亞國公司名義行騙時，
    卻對被告己○○加以聘用，毫不顧忌，足見被告丙○○並不
    擔心被告己○○洩露其行蹤，是被告己○○與被告丙○○顯
    有犯意聯絡行為分擔，被告己○○為本案共同正犯】等語，
    然查，被告丙○○於警詢及偵審稱：「被告己○○於94年2
    、3月間剛好沒有工作，所以才會到亞國公司上班，被告己○○並不知道亞國公司係虛設之公司，也不知道伊與被告乙○○詐騙廠商之行為，被告己○○只是負責泡茶、倒茶水等
    小妹工作，月薪為二萬元」等語（偵一卷第39頁、偵二卷第
    46、47頁、原審卷第29頁），而被告己○○於94年2月間自
    神翼實業有限公司離職，亦經證人即該公司員工李桂暖證述
    在卷（原審卷第154頁），核與被告己○○提出之神翼實業
    有限公司薪資袋記載情形相符（原審卷第106、107頁）。又
    被告乙○○稱述：「己○○只是亞國公司之小妹，不知道我
    與被告丙○○間詐騙廠商之事情」、「被告己○○只是負責
    為客人倒水，客人走了打掃、清潔的工作，並不知悉我與被
    告丙○○間詐騙廠商之事情「等語相符（原審卷第158頁）
    ，是被告己○○僅負責泡茶、倒茶水等小妹工作，與被告丙○○、乙○○、丁○間，並無共同詐騙廠商犯意連絡。而證
    人施基安、周柏融均證述與其等接洽交易是被告丙○○（偽
    以陳宣利之名義），證人董海龍證稱是被告乙○○（偽以王
    達鎮之名義）向其公司訂貨及收受貨物等語（偵一卷第198
    頁），參酌被告丙○○、乙○○虛設公司欲詐騙廠商之貨物
    及貨款之商議經過及犯罪過程，皆僅由被告丙○○、乙○○
    二人實施，至多讓公司人頭即被告丁○參與部分行為，衡情
    被告己○○知悉被告丙○○、乙○○間詐騙廠商行為之可能
    甚低，況被告己○○每月薪資僅二萬元，亦與一般公司小妹
    所可取得報酬相符，如被告己○○與被告丙○○、乙○○間
    有犯意聯絡行為分擔，則其所得報酬，應不止每月二萬元之
    數額，再證人即貿登興業股份有限公司（附表編號十之廠商
    ）之業務人員廖健宏於偵查證述：「交易期間雖有見過被告
    己○○，但被告己○○只有幫倒茶」等情（偵二卷第184頁
    ），亦核與被告丙○○、乙○○所陳述相符，足見證人施基
    安、周柏融指述被告己○○係亞國公司之「業務助理」或「
    會計小姐」，應為其二人之臆測之詞，又證人董海龍稱被告
    己○○曾至該公司拿取目錄表云云，亦不足據以認定被告己○○與被告丙○○、乙○○共同涉犯本件詐欺犯行。
(四)、檢察官上訴書雖另以：「被告己○○知悉被告丙○○在亞國
    公司之化名為陳宣利，然被告己○○於93年7月至10月間曾
    在禧寶有限公司服務，而被告丙○○當時在禧寶有限公司化
    名陳守鈿，被告己○○當無不知被告丙○○前後姓名有異之
    理。又被告乙○○於原審時證稱：被告己○○於亞國公司關
    閉前就離職，而電腦主機一台是因亞國公司關閉，所以就給
    被告己○○等語，與被告己○○於警詢時稱：發現亞國公司
    無人上班，故將電腦搬回家云云有異，顯見被告己○○於離
    開亞國公司前，即知亞國公司即將倒閉。被告丙○○在禧寶
    公司化名陳守鈿行騙後，衡之常情，被告丙○○當盡力隱藏
    身分，以避免行蹤暴露而被捕。倘被告丙○○認當時在禧寶
    公司之被告己○○，對其詐欺行為並未參與，則被告丙○○
    再以亞國公司名義行騙時，當避免與之前禧寶公司之被害人
    、相關人士及被告己○○接觸，以免暴露身分、行蹤或遭人
    檢舉而為警緝獲。但被告丙○○以亞國公司名義行騙時，卻
    對被告己○○加以聘用，毫不顧忌，足見被告丙○○並不擔
    心被告己○○洩漏其行蹤，是被告己○○與被告丙○○顯有
    犯意之連絡，亦有行為之分擔，被告己○○當為本案之共同
    正犯無訛」云云，然查，查被告己○○雖先後任職過禧寶、
    亞國公司，然被告丙○○由陳守鈿更名為陳宣利，並非共同
    正犯之認知必要條件，且依據姓名條例第7條各款規定，有
    各種不同更名法定原因，實難以被告己○○知悉同案被告丙○○雖然前後名字之不同，即以此推測被告己○○與同案被
    告間丙○○有犯意連絡及行為分擔。而被告己○○於警詢時
    就電腦取得原由之說法，縱然與同案被告乙○○說法有所不
    同，然亦無從依此即推論被告己○○於離開亞國公司前，即
    知悉亞國公司即將倒閉或推測被告己○○有參本案犯行。且
    被告丙○○於原審證稱：「（是否你們禧寶關了就叫己○○
    不用來上班？）不再上班之前兩、三天」、「（在亞國公司
    己○○公司工作到何時？）也是前兩天就叫他不要來」、「
    （禧寶公司是你告訴己○○要離職的？）是」、「（為何由
    你告訴己○○，要他離職？）公司要結束了，結束前我就叫
    他離開，因為禧寶公司也是我成立的，己○○在那邊作兩、
    三個月，禧寶就要結束，要他離職」、「（己○○有無問公
    司為何要結束營業？）沒有問」、「（己○○才做兩、三個
    月，公司就要結束營業，他有無問公司為何要結束營業？）
    我沒有告訴他要結束營業，我只告訴他明天不要上班」等語
    （原審卷142頁、第151頁），被告乙○○於原審亦證稱：「
    （己○○是什麼時候離職？）公司關閉前他就走了，確切日
    期我不知道」等語（原審卷第16l頁）。顯見被告丙○○在
    禧寶公司、亞國公司二家公司結束營業前，即要求被告己○○不用再前來公司上班，是被告己○○應不知禧寶公司、亞
    國公司是何原因結束營業，或知悉不知禧寶公司、亞國公司
    為空頭公司。且被告丙○○於原審亦證稱：「（己○○是誰
    介紹到亞國公司上班？）她以前就是我們禧寶公司的小妹，
    是一位楊先生介紹的，就是有一次我跟楊先生在聊天，說亞
    國公司找不到小妹，楊先生就說己○○現在沒有工作，是不
    是可以過去做」、「（己○○在亞國實業時他叫什麼名字？
    ）就叫己○○」等語（於原審卷第139頁），而被告乙○○
    亦證稱：「（己○○在你們公司叫做什麼名字？）就是這個
    名字」等語（原審卷第158頁），可知被告丙○○因亞國公
    司找不到小妹，始找被告己○○到亞國公司擔任小妹工作。
    且如被告己○○知禧寶公司、亞國公司係被告丙○○對外行
    騙之空頭公司，與同案被告丙○○、乙○○間有犯意連絡，
    自應與被告丙○○、乙○○相同（另被告丁○為登記負責人
    ，無法使用化名，以化名身分對外行騙，而無以真實身分示
    人之理。
(五)、綜上，檢察官對於起訴之犯罪事實，應負提出證據及說服之
    實質舉證責任，倘其所提出之證據，不足為被告有罪之積極
    證明，或其指出證明之方法，無從說服法院以形成被告有罪
    之心證，基於無罪推定之原則，自應為被告無罪判決之諭知
    。本件並無積極證據足資認定被告己○○涉有上揭犯行，自
    不能以推測或擬制之方法，以為裁判之基礎，是被告己○○
    辯稱並未與被告丙○○、乙○○共同涉犯本件常業詐欺犯行
    ，堪予採信。且本件被告己○○自始即陳稱並不知悉禧寶公
    司、亞國公司為空頭公司，亦否認參與同案被告丙○○、乙○○等人詐欺犯行，起訴書卻記載被告己○○坦承犯行不諱
    ，已有違誤。此外，又查無其他積極事證足認被告己○○涉
    有本件犯行，自應由就被告己○○之部分諭知無罪之判決。
    原審依據卷內訴訟資料，參互審酌仍無從獲得被告己○○有
    罪之心證，因而諭知無罪之判決。經核於法並無不合。至於
    檢察官上訴書內所載理由，係以擬制推測方法，認為被告己○○與同案被告丙○○、乙○○間有犯意聯絡及行為分擔，
    並非可取，其以推測之詞，指摘原判決關於被告己○○無罪
    部分不當，請求撤銷改判，為無理由，應予駁回。
(六)、被告己○○經合法傳喚無正當之理由不到庭，爰不待其陳述
    逕行判決，併此敘明。
據上論斷，應依刑事訴訟法第368條、第371條，判決如主文。
本案經檢察官蔡薰慧到庭執行職務。
中    華    民    國    95    年    4    月    11    日
                刑事第十二庭  審判長法  官  蔡永昌
                                    法  官  陳榮和
                                    法  官  施俊堯
以上正本證明與原本無異。
被告甲○○部分不得上訴，其他部分如不服本判決，應於收受送
達後10日內向本院提出上訴書狀，其未敘述上訴之理由者並得於
提起上訴後10日內向本院補提理由書（均須按他造當事人之人數
附繕本）。
                                    書記官  陳彥蕖
中    華    民    國    95    年    4     月    11    日
附表：敘述方式：被害廠商、詐欺手法（新臺幣）、查獲貨物、
      證據（證物所在與證人）
一、伸晉科技有限公司（下稱伸晉公司）、丙○○先於94年3 月
    30日向伸晉公司業務人員陳春桃訂購價值二萬七千三百元之
    MP3零件，依約交付貨款取得陳春桃之信任後，旋於同年4月
    7日及5月9日，分別向陳春桃訂購價值為一百八十三萬三千
    元之SK884-9A/2L及SK884-6A4L各八十K，並交付面額為五十
    二萬五千元於94年5月31日發票之亞國公司之支票一紙（票
    號：QJ0000000號）予陳春桃（餘額尚未簽發支票予陳春桃
    ），以上揭詐術致陳春桃陷於錯誤，而分別於同年4月21日
    、4月25日、5月5日、5月10日交付伸晉公司所有價值為一百
    五十六萬零三百元之上述貨物各六十Ｋ（所餘各二十Ｋ之貨
    物，尚在製造中）至桃園縣桃園市○○路6號之亞國公司由
    丙○○收受，嗣於94年5月11日丙○○及乙○○逃逸無蹤，
    且上開支票經伸晉公司屆期提示而遭退票，始知受騙。於94
    年5月20日為警在甲○○經營位於臺北市○○街387巷20 號2
    樓之鍏博公司之員工宿舍內，全數起獲前揭貨物各六十Ｋ。
    (1)陳春桃於警詢及偵查時之證述（見偵(一)卷第112 、113頁
    、偵(二)卷第180、181頁）。(2)伸晉公司之出貨單及統一發票
    、應收帳款明細表、交易明細表暨亞國公司簽發之支票、訂
    購單、簽收單等件（見偵(一)卷第201、241、242頁、偵(二)卷
    第9、18、202、207、207之1頁）。(3)扣押物品目錄表一份
    及贓物認領保管單二紙（見偵(一)卷第86、89、115、116頁）
    。
二、璟宜科技股份有限公司（下稱璟宜公司）。丙○○先於94年
    3月23日向璟宜公司業務經理陳宣志訂購少額價值七萬二千
    二百元之MP3零件，依約交付貨款取得陳宣志之信任後，旋
    於同年4月上旬某日，分別向陳宣志訂購高額價值各為四十
    萬七千四百元、三十萬三千四百五十元之貨物，致使陳宣志
    陷於錯誤，依約於同年月20日及22日將璟宜公司所有之價值
    共計七十一萬零八百五十元之貨物送至桃園縣桃園市○○路
    六號之亞國公司交由丙○○收受，嗣於94年5 月11日丙○○
    及乙○○逃逸無蹤，始知受騙。於94年5月20日為警在甲○○經營位於臺北市○○街387巷20號2樓之鍏博公司之員工宿
    舍內，全數起獲前揭貨物。(1)陳宣志於警詢時之證述（見偵
    (一)卷第117、118頁）。(2)璟宜公司之出貨單一紙、統一發票
    二紙（見偵(一)卷第213、229、238頁）。(3)扣押物品目錄表
    及贓物認領保領單各一份（見偵(一)卷第85 、120頁）。
三、東瑞電子股東瑞電子股份有限公司（下稱東瑞公司）。乙○○先於94年3月10日向東瑞公司業務人員楊銘祥訂購RS5C372
    A-E2（時間管理IC）一批，約定分四次交貨，楊銘祥依約於
    同年3月23日將第一批價值五萬一千四百五十元之上開貨物
    運至上述亞國公司交由丙○○收受，丙○○並依約給付上開
    價款，取得楊銘祥之信任後，使楊銘祥誤認乙○○、丙○○
    會依約如數給付餘款而陷於錯誤，復於同年4月15日交付東
    瑞公司所有第二批價值為五十一萬四千五百元共計二萬顆之
    上開貨物，至亞國公司交由丙○○收受，嗣於94年5月11日
    乙○○、丙○○逃逸無蹤，始知受騙。於94年5月20日為警
    在甲○○經營位於臺北市○○街387巷20號2樓之鍏博公司之
    員工宿舍內，全數起獲前揭貨物。(1)楊銘祥於警詢及偵查時
    之證述（見偵(一)卷第122 、123頁、偵(二)卷第166頁）。(2)東
    瑞公司統一發票二紙及客戶授信額度基本資料表、授信額度
    評分暨申請表各一份（見偵(一)卷第211、225頁、偵(三)卷第67
    至71頁）。(3)扣押物品目錄表及贓物認領保領單各一份（見
    偵(一)卷第85、125頁）。
四、揚茂電子股份有限公司（下稱揚茂公司）。丙○○先於94年
    3月16日向揚茂公司之業務人員洪誓宏訂購價值一萬九千五
    百八十七元之收音機模組，丙○○依約給付價款，取得洪誓
    宏之信任後，又於同年3月30日及4月25日向洪誓宏訂購價值
    共計一百十五萬零三百五十九元之收音機模組共一萬二千顆
    ，洪誓宏誤認丙○○仍會依約付款而陷於錯誤，分別於同年
    4月11日、4月18日、4月20日、4月25日、4月27日及5月10
    日將揚茂公司所有之上開貨物送至上述亞國公司交由丙○○
    收受，嗣於94年5月11日乙○○、丙○○逃逸無蹤，始知受
    騙。於94年5月20日為警在甲○○經營位於臺北市○○街387
    巷20號2樓之鍏博公司之員工宿舍內，起獲前揭收音機模組
    九千顆。洪誓宏及徐建國（揚茂公司之經理）於警詢及偵查
    時之證述（見偵(一)卷第127、128、166頁、偵(二)卷第142 頁
    ）。(2)揚茂公司之銷貨單、應收帳單明細及統一發票及亞國
    公司簽發支票二紙（見偵(三)卷第153至159頁）。(3)扣押物品
    目錄表及贓物認領保領單各一份（見偵(一)卷第88 、130頁）
    。
五、弘祺國際股份有限公司（下稱弘祺公司）。丙○○先於94年
    3月30日向弘祺公司業務人員王世懷訂購價值一百十六萬五
    千五百元之耳機二六．七Ｋ及USB  CABLE三十Ｋ之貨物，使
    王世懷誤認丙○○會依約付款而陷於錯誤，致於同年5月6日
    、5月10日分別將上開弘祺公司所有之貨物送至上述亞國公
    司交由丙○○收受，嗣於94年5月11日乙○○、丙○○逃逸
    無蹤，始知受騙。於94年5月20日為警在甲○○經營之鍏博
    公司之下游廠商詠彥包裝廠（位於臺北縣淡水鎮埤島里埤島
    43之6號2樓）全數起獲上開貨物。(1)王世懷於警詢及偵查時
    之證述（見偵(一)卷第132 、133頁、偵(二)卷第165頁）。(2)弘
    祺公司之銷貨單、統一發票及亞國公司簽發之支票及訂購單
    等件（見偵（三）卷第104至111頁）。(3)扣押物品目錄表及
    贓物認領保領單各一份（見偵(一)卷第90、135頁）。
六、聯瞻科技股份有限公司（下稱聯瞻公司）。丙○○先於94年
    3月14日先向聯瞻公司業務副理陳水萍訂購價值四萬二千四
    百四十一元之隨身碟控制IC一批，並依約付款，取得陳水萍
    之信任後，復於同年4月7日13三日向陳水萍訂購價值一百二
    十萬之隨身碟控制IC三十一Ｋ，使陳水萍誤認丙○○會依約
    付款而陷於錯誤，致於同年4月12日、4月25日依約將聯瞻公
    司所有共計十九Ｋ隨身碟控制IC運至上述亞國公司交由丙○○收受，嗣於94年5月11日乙○○、丙○○逃逸無蹤，且丙○○交付之亞國公司簽發之支票經屆期提示遭退票，始知受
    騙。於94年5月20日為警在甲○○經營位於臺北市○○街387
    巷20號2樓之鍏博公司之員工宿舍內，起獲前揭隨身碟控制
    IC十四Ｋ。(1)陳水萍於警詢及偵查時之證述（見偵(一)卷第
    136 、137頁、偵(二)卷第181、182頁）。(2)聯瞻公司之交易
    狀況明細表、出貨單及亞國公司簽發之支票及訂購單等件（
    見偵(三)卷第7至18頁）。(3)扣押物品目錄表及贓物認領保領
    單各一份（見偵(一)卷第89、139、140頁）。
七、鴻琪股份有限公司（下稱鴻琪公司）。丙○○先於94年3月
    中旬某日先向鴻琪公司業務人員顏國輝訂購價值二萬一千八
    百四十元之貨物一批，並依約付款，取得顏國輝之信任後，
    復於同年月下旬某日，向顏國輝訂購價值一百萬八千元之開
    關及連接器各四萬個，使顏國輝誤認丙○○會依約付款而陷
    於錯誤，致於同年4月8日及5月4日，依約將鴻琪公司所有之
    上開貨物運至上述亞國公司交由丙○○收受，嗣於94年5月
    11日乙○○、丙○○逃逸無蹤，始知受騙。於94年5月20日
    為警在甲○○經營位於臺北市○○街387巷20號2樓之鍏博公
    司之員工宿舍內，起獲前揭開關四萬顆。(1)顏國輝及張志鵬
    （鴻琪公司之倉管）於警詢及偵查時之證述（見偵(一)卷第
    141、142頁、偵(四)卷第143頁）。(2)鴻琪公司之統一發票三
    紙（見偵(一)卷第210、221 、偵(二)卷第4頁）。(3)扣押物品目
    錄表及贓物認領保領單各一份（見偵(一)卷第88、143頁）。
八、雅安科技有限公司（下稱雅安公司）。丙○○先於94年3月
    15日先向雅安公司負責人施基安訂購價值三萬八千四百三十
    元之貨物一批，並依約付款，取得施基安之信任後，復於同
    年4月11日，向施基安訂購價值一百零八萬二千四百元之側
    按開關、耳機插座、麥克風等貨物，使施基安誤認丙○○會
    依約付款而陷於錯誤，致於同年4月25日、26日、5月5日、7
    日、9日，依約將雅安公司所有價值共計九十三萬四千九百
    二十元之上開貨物運至上述亞國公司交由丙○○收受，嗣於
    94年5月11日乙○○、丙○○逃逸無蹤，始知受騙。於94年5
    月20日為警在甲○○經營位於臺北市○○街387巷20號2樓20
    號2樓之鍏博公司之員工宿舍內，起獲前揭側按開關、耳機
    插座、麥克風等價值約四十七萬之貨物。(1)施基安於警詢及
    偵查時之證述（見偵(一)卷第144、145頁、偵(二)卷第182、183
    頁）。(2)雅安公司之出貨單、統一發票及亞國公司之訂購單
    等件（見偵(三)卷第23至32頁）。(3)扣押物品目錄表及贓物認
    領保領單各一份（見偵(一)卷第86、148頁）。
九、巨路國際股份有限公司（下稱巨路公司）。丙○○先於94年
    3、4月間先與巨路公司之業務人員訂購價值各為三萬一千五
    百元、十二萬六千元之貨物各一批，並依約付款，取得該公
    司人員之信任後，復於同年4月21日，向該公司人員訂購價
    值七十八萬七千五百元MP3零件一批，使該公司業務人員誤
    認丙○○會依約付款而陷於錯誤，致於同年5月9日，依約將
    巨路公司所有之上開貨物在該公司之倉庫內交由丙○○收受
    ，嗣於94年5月11日乙○○、丙○○逃逸無蹤，始知受騙。
    於94年5月20日為警在甲○○經營位於臺北市○○街387巷20
    號2樓之鍏博公司之員工宿舍內，全數起獲前揭MP3零件一批
    。(1)戊○○（巨路公司之法務）於警詢及偵查時之證述（見
    偵(一)卷第149至151頁、偵(二)卷第173、174頁）。(2)巨路公司
    之統一發票三紙、送貨單一紙及亞國公司之支票一紙（見偵
    (一)卷第204、218 、155頁、偵(二)卷第14、195頁）。(3)扣押
    物品目錄表及贓物認領保領單各一份（見偵(一)卷第89、157
    頁）。
十、貿登興業股份有限公司（下稱貿登公司）。丙○○先於94年
    3月17日向貿登公司之業務人員廖健宏訂購價值為二萬零八
    百七十六元之貨物一批，並依約付款，取得廖健宏之信任後
    ，復於同年4月間某日，向廖健宏訂購價值九十八萬五千七
    百九十三元之FM MODULE計一萬顆，使廖健宏誤認丙○○會
    依約付款而陷於錯誤，致於同年5月5日，依約將貿登公司所
    有之上開貨物送至上述亞國公司交由丙○○收受，嗣於94年
    5月11日乙○○、丙○○逃逸無蹤，始知受騙。於94年5月20
    日為警在甲○○經營位於臺北市○○街387巷20號2樓之鍏博
    公司之員工宿舍內，全數起獲前揭貨物計一萬顆。(1)廖健宏
    於警詢及偵查時之證述（見偵(一)卷第161、162頁、偵(二)卷第
    183、184頁）。(2)貿登公司之統一發票、送貨單各一紙及亞
    國公司之支票一紙（見偵(一)卷第207頁、偵(二)卷第5、201 頁
    ）。(3)扣押物品目錄表及贓物認領保領單各一份（見偵(一)卷
    第85、165頁）。
十一、鑫谷股份有限公司（下稱鑫谷公司）。丙○○先於94年3
    月17日向鑫谷公司之業務人員周柏融訂購價值為一萬九千四
    百二十五元之貨物一批，並依約付款，取得周柏融之信任後
    ，復於同年4月25日及同年5月5日，向廖健宏訂購價值六十
    八萬七千六百四十五元連接器、石英振盪器、開關等貨物各
    一批，使周柏融誤認丙○○會依約付款而陷於錯誤，致於同
    年4月25日、26日、27日、5月3日、4日將鑫谷公司所有之上
    開貨物送至上述亞國公司交由丙○○收受，嗣於94年5月11
    日乙○○、丙○○逃逸無蹤，始知受騙。於94年5月20日為
    警在甲○○經營位於臺北市○○街387巷20號2樓之鍏博公司
    之員工宿舍內起獲前揭價值約五十二萬元之貨物。(1)周柏融
    於警詢及偵查時之證述（見偵(一)卷第166、167頁、偵(二)卷第
    174頁）。(2)鑫谷公司之銷貨憑單、統一發票等件（見偵(一)
    卷第234、235頁、264、271頁、偵(二)卷第1、2、3頁）。(3)
    扣押物品目錄表及贓物認領保領單各一份（見偵(一)卷第86、
    170至172頁）。
十二、光勤股份有限公司（下稱光勤公司）。丙○○先於94年3
    月17日向光勤公司之業務人員韓峰鈺、黃向榕訂購價值為三
    萬一千四百五十八元之貨物一批，並依約付款，取得韓峰鈺
    、黃向榕之信任後，復於同年3月30日，向其二人訂購價值
    六十七萬四千七百三十元石英振盪器、鉭質電容等貨物一批
    ，使韓峰鈺、黃向榕誤認丙○○會依約付款而陷於錯誤，致
    於同年4月20日、22日、27日及同年5月3日、四日將光勤公
    司所有價值五十一萬四千零二十八元之上開貨物送至上述亞
    國公司交由丙○○收受，嗣於94年5月11 日乙○○、丙○○
    逃逸無蹤，始知受騙。於94年5月20日為警在甲○○經營位
    於臺北市○○街387巷20號2樓之鍏博公司之員工宿舍內起獲
    前揭價值約四十三萬元之石英振盪器及鉭質電容。(1)韓峰鈺
    、黃向榕於警詢及偵查時之證述（見偵(一)卷第173、174頁、
    偵(二)卷第183頁）。(2)光勤公司之出貨單、應收帳款對帳單
    、統一發票及亞國公司之簽收單等件（見偵(三)卷第113至138
    頁）。(3)扣押物品目錄表及贓物認領保領單各一份（見偵(一)
    卷第88、176頁）。
十三、皓星科技股份有限公司（下稱皓星公司）。丙○○先於94
    年4月8日向皓星公司之業務副理黃榆雯訂購價值為一萬九千
    四百二十五元之貨物一批，並依約付款，取得黃榆雯之信任
    後，復於同年4月20日，向黃榆雯訂購價值三十八萬八千五
    百元之石英振盪器一批，使黃榆雯誤認丙○○會依約付款而
    陷於錯誤，致於同年4月20日將皓星公司所有價值二十六萬
    零九百二十五元之石英振盪器一批送至上述亞國公司交由丙○○收受，嗣於94年5月11日乙○○、丙○○逃逸無蹤，始
    知受騙。於94年5月20日為警在甲○○經營位於臺北市○○
    街387巷20號2樓之鍏博公司之員工宿舍內全數起獲前揭石英
    振盪器。(1)黃榆雯於警詢及偵查時之證述（見偵(一)卷第177
    、178頁、偵(二)卷第174、175頁）。(2)皓星公司之統一發票
    及亞國公司之訂購單等件（見偵(一)第217頁、偵(三)卷第149至
    152頁）。(3)扣押物品目錄表及贓物認領保領單各一份（見
    偵(一)卷第84、180頁）。
十四、首創科技股份有限公司（下稱首創公司）。丙○○先於94
    年3月初某日向首創公司之業務人員王義聲訂購價值為二萬
    六千二百五十元之貨物一批，並依約付款，取得王義聲之信
    任後，復於同年4月7日，向王義聲訂購價值六十萬九千元之
    麥克風、耳機插座、開關等貨物，使王義聲誤認丙○○會依
    約付款而陷於錯誤，致於同年4月26日及5月5日等日，將首
    創公司所有之上開貨物送至上述亞國公司交由丙○○收受，
    嗣於94年5月11日乙○○、丙○○逃逸無蹤，始知受騙。於
    94年5月20日為警在甲○○經營位於臺北市○○街387巷20號
    2樓之鍏博公司之員工宿舍內全數起獲前揭貨物。(1)王義聲
    於警詢及偵查時之證述（見偵(一)卷第181、182頁、(二)卷第
    175頁）。(2)首創公司之統一發票等件（見偵(一)卷第212、
    240頁、偵(二)卷第11頁）。(3)扣押物品目錄表及贓物認領保
    領單各一份（見偵(一)卷第86、186頁）。
十五、聯傑科技股份有限公司（下稱聯傑公司）。丙○○先於94
    年3月14日向聯傑公司之業務人員趙守斌訂購價值為四萬二
    千四百四十一元之貨物一批，並依約付款，取得趙守斌之信
    任後，復於同年4月7日及13日，向趙守斌訂購價值七十四萬
    一千六百六十九元之隨身控制碟晶片（冷光驅動晶片）一批
    ，使趙守斌誤認丙○○會依約付款而陷於錯誤，致於同年4
    月12日及25日，將聯傑公司所有之上開貨物送至上述亞國公
    司交由丙○○收受，嗣於94年5月11日乙○○、丙○○逃逸
    無蹤，始知受騙。於94年5月20日為警在甲○○經營位於臺
    北市○○街387巷20號2樓之鍏博公司之員工宿舍內，起獲前
    揭價值約六十萬元之隨身控制碟晶片（冷光驅動晶片）一批
    。(1)趙守斌於警詢及偵查時之證述（見偵(一)卷第187 、188
    頁、偵(四)卷第142頁）。(2)聯傑公司之交易明細、出貨單及
    及亞國公司之訂購單及支票等件（見偵(三)卷第7至18頁）。
    (3)扣押物品目錄表及贓物認領保領單各一份（見偵(一)卷第86
    、191頁）。
十六、建倚科技股份有限公司（下稱建倚公司）。丙○○先於94
    年3月24日向建倚公司之業務人員趙承睿訂購價值為二萬六
    千九百二十二元之貨物一批，並依約付款，取得趙承睿之信
    任後，復於同年4月上旬，向趙承睿訂購價值一百零九萬六
    千二百元連接器、開關、耳機插座一批，使趙承睿誤認丙○○會依約付款而陷於錯誤，致於同年4月15日、4 月28日及5
    月5日，將建倚公司所有上開貨物送至上述亞國公司交由丙○○收受，嗣於94年5月11日乙○○、丙○○逃逸無蹤，始
    知受騙。於94年5月20日為警在甲○○經營位於臺北市○○
    街387巷20號2樓之鍏博公司之員工宿舍內，全數起獲前揭貨
    物。(1)趙承睿於警詢及偵查時之證述（見偵(一)卷第192、163
    頁、偵(四)卷第142頁）。(2)建倚公司之統一發票（見偵(一)卷
    第228、268頁、偵(二)卷第10頁）。(3)扣押物品目錄表及贓物
    認領保領單各一份（見偵(一)卷第87、195、196頁）。
十七、創世紀企業有限公司（下稱創世紀公司）。乙○○於94年
    4月29日、同年5月9日向創世紀公司之業務人員董海龍訂購
    價值為二十一萬九千六百元之迷你型電腦、筆記型電腦各三
    台，使董海龍誤認乙○○會依約付款而陷於錯誤，致於同年
    5月7日及同年5月9日，將創世紀公司所有上開貨物送至上述
    亞國公司交由乙○○收受，嗣於94年5月11日乙○○、丙○○逃逸無蹤，始知受騙。無。(1)董海龍於警詢及偵查時之證
    述（見偵(一)卷第197、198頁、偵(四)卷第140頁）。
十八、東霖電通有限公司（下稱東霖公司）。乙○○先於94年3
    、4月間，出售數筆亞國公司之貨物予東霖公司，均有依約
    交付貨物，取得東霖公司之信任後，是東霖公司之採購人員
    施慧玟於94年5月10日下午2時許，復向乙○○訂購亞國公司
    價值四百零八萬八千七百七十八元之快閃記憶體一批，乙○○承諾該批貨物於翌日（5月11日）下午2時會由其親自送至
    東霖公司，致施慧玟誤認乙○○會依約交付貨物而陷於錯誤
    ，於94年5月11日上午11時47分許，將東霖公司所有之上開
    貨款，匯入亞國公司於彰化銀行北桃園分行00000000000000
    號之帳戶內，嗣施慧玟再撥打乙○○之電話即已無法接通，
    再於94年5月12日上午9時許，至亞國公司位於桃園縣桃園市
    ○○路六號之地址查看，發現人去樓空，始知受騙。無。(1)
    施慧玟及周湘龍（東霖公司之經理）於警詢及偵查時之證述
    （見偵(一)卷第158、159頁、偵(二)卷第58、164頁）。(2)東霖
    公司之採購單、匯款單及亞國公司之統一發票（見偵(三)卷第
    78至87頁）。
十九、向毅科技股份有限公司（下稱向毅公司）。乙○○先於94
    年初，出售數筆亞國公司之貨物予向毅公司，均有依約交付
    貨物，取得向毅公司之信任後，向毅公司之負責人林映岑、
    副總游端陽即委由該公司之採購人員林宜靜於94年5 月10日
    ，復向乙○○訂購亞國公司價值四百八十五萬六千一百三十
    四元之貨物一批，乙○○亦承諾將依約送交該批貨物，致林
    宜靜陷於錯誤，於94年5月11日，將向毅公司所有之上開貨
    款，匯入亞國公司於安泰銀行北桃園分行00000000000000號
    之帳戶內，然因貨物並未依約送達，林映岑、游端陽駕車至
    亞國公司位於桃園縣桃園市○○路六號之地址查看，發現人
    去樓空，始知受騙。無。(1)林映岑、游端陽於偵查時之證述
    （見偵(四)卷第155、161頁）。(2)向毅公司之採購單、匯款單
    及亞國公司之統一發票（見他字卷第13至15頁）。
附錄：本案論罪科刑法條全文
刑法第340條
以犯第三百三十九條之罪為常業者，處一年以上七年以下有期徒
刑，得併科五萬元以下罰金。
刑法第349條
收受贓物者，處三年以下有期徒刑、拘役或五百元以下罰金。
搬運、寄藏、故買贓物或為牙保者，處五年以下有期徒刑、拘役
或科或併科一千元以下罰金。
因贓物變得之財物，以贓物論。


司法院資訊處製作；財團法人民間司法改革基金會備份。
